【裁判字號】    97,上,16
【裁判日期】    970429
【裁判案由】    給付借款
【裁判全文】
臺灣高等法院臺南分院民事判決            97年度上字第16號
上  訴  人  乙○○
                        1號
            丙○○○○○○
                        1號
            丁○○
被 上 訴人  彰化商業銀行股份有限公司
法定代理人  甲○○
訴訟代理人  己○○
            戊○○
上列當事人間請求給付借款事件，上訴人對於中華民國96年11月
30日台灣台南地方法院（96年度訴字第1419號）第一審判決提起
上訴，本院於97年4月15日言詞辯論終結，判決如下：
    主  文
上訴駁回。
第二審訴訟費用由上訴人連帶負擔。
    事實及理由
甲、程序部分：上訴人丙○○○○○○、丁○○經合法通知，未
    於最後言詞辯論期日到場，核無民事訴訟法第386條各款所
    列之情形，爰依被上訴人之聲請由其一造辯論而為判決。
乙、實體部分：
一、被上訴人於原審起訴主張：上訴人乙○○邀同其妻翁張麵為
    連帶保證人，於民國（下同）88年4月28日向被上訴人借貸
    新台幣（下同）300萬元，約定借款期限為30年，自88年4月
    28日起至118年4月28日止，於借用後分期按月於每月28日平
    均攤還本息，借款利息按被上訴人基本放款利率加年息百分
    之0.16按月計付，並自借款日起屆滿4個月翌日起改按被上
    訴人當時牌告之基本放款利率機動調整，另又於92年4月21
    日簽訂增補契約，約定自92年3月28日起，利率按被上訴人
    公告儲蓄利率指數加年息百分之2.43機動調整，並約定借款
    人如有一期未履行時，即視為債務全部到期，需全部一次清
    償本息，且借款人如有逾期償還本息時，除按原約定利率計
    息外，逾期6個月以內者，按上開約定利率百分之10，逾期
    超過6個月以上者，按約定利率百分之20加計之違約金。詎
    上訴人僅按期繳付本息至95年12月28日，尚欠借貸本金2,62
    7,609元及自95年12月29日起算之約定利息及違約金迄未清
    償，依約借款人已喪失期限利益，應一次全部清償，然經被
    上訴人迭經催討無效，而翁張麵已於94年9月4日死亡，上訴
    人翁昱琦、丁○○為其子女，乃法定繼承人。為此爰依兩造
    借貸契約之法律關係提起本件訴訟，並聲明：上訴人應連帶
    給付被上訴人2,627,609元，及自95年12月29日起至清償日
    止，按年息百分之4.66計算之利息，並自96年1月30日起至
    清償日止，其逾期在6個月以內者，按上開利率百分之10，
    逾期超過6個月者，就超過部分按上開利率百分之20加計之
    違約金。（原審為被上訴人全部勝訴之判決，上訴人不服提
    起上訴，被上訴人並答辯聲明：上訴駁回。）
二、上訴人則以：上訴人乙○○於原審審理期間皆有遵奉出庭應
    訊，並表達願意還款及和銀行協商，原判決認上訴人未到庭
    而為一造缺席辯論，與事實不符。而上訴人確實有向被上訴
    人借款，願意還錢，但希望能分期償還，被上訴人要求其與
    本案外之另一筆信用借款一起償還，上訴人希望兩筆分開辦
    理償還，爰上訴求為判決：原判決廢棄，並駁回被上訴人於
    原審之訴。
三、兩造不爭執事項：
    上訴人等積欠被上訴人借款本金2,627,609元及自95年12月2
    9日起至清償日止按年息百分之4.66計算之利息，並自96年1
    月30日起至同年7月29日止，按上開利率百分之10，自同年7
    月30日起至清償日止，按上開利率百分之20計算之違約金（
    見本院卷97年3月3日準備程序筆錄第2頁）。
四、得心證之理由：
  (一)上訴人主張：上訴人於原審皆有遵期到庭，原審為一造缺席
    辯論判決，顯有違誤云云。惟查，上訴人丁○○、丙○○○
    ○○○前經原審依法通知於96年11月19日下午3時15分言詞
    辯論，惟上訴人丙○○○○○○、丁○○均未按通知之期日
    到庭，有原審法院民事報到單附卷可稽（見原審卷第27頁）
    ，渠等於原審言詞辯論期日無正當理由未到庭，經被上訴人
    依法聲請一造辯論而為判決，亦有該言詞辯論筆錄可證（見
    原審卷第28頁），則原審就渠2人為一造辯論而判決，並無
    不合，合先敘明。
  (二)又被上訴人主張：上訴人乙○○於88年4月28日與其妻翁張
    麵（於94年9月4日死亡，上訴人乙○○、翁昱琦及丁○○等
    均為其法定繼承人，有繼承系統表、戶籍謄本等附卷可稽，
    見原審促字卷第11~14頁）為連帶保證人，向被上訴人借貸3
    00萬元，約定借款期限為30年，自88年4月28日起至118年4
    月28日止，於借用後分期按月於每月28日平均攤還本息，借
    款利息按被上訴人基本放款利率加年息百分之0.16按月計付
    ，並自借款日起屆滿4個月翌日起，改按被上訴人當時牌告
    之基本放款利率機動調整，另又於92年4月21日簽訂增補契
    約，約定自92年3月28日起，利率按被上訴人公告儲利率指
    數加年息百分之2.43機動調整，並約定借款人如有一期未履
    行時，即視為債務全部到期，需全部一次清償本息，且借款
    人如有逾期償還本息時，除按原約定利率計息外，逾期6個
    月以內者，按上開約定利率百分之10，逾期超過6個月以上
    者，按約定利率百分之20加計之違約金。而上訴人僅按期繳
    付本息至95年12月28日，尚欠借貸本金2,627,609元及自95
    年12月29日起算之約定利息及違約金迄今則未清償之事實，
    業據被上訴人於原審提出借據、增補借據、利率歷史資料查
    詢、貸放資料查詢表、轉帳收入傳票等件影本為證（見原審
    促字卷第7至第9頁），核屬相符，復為上訴人所不爭執，且
    被繼承人翁張麵之法定繼承人亦未曾向原審法院聲請拋棄繼
    承或限定繼承，有原審法院覆被上訴人96年5月3日96南院雅
    字第0960018337號函附卷可憑（見原審促字卷第10頁），被
    上訴人之主張自堪信為真實。
五、從而，被上訴人依消費借貸暨繼承之法律關係，請求上訴人
    連帶給付被上訴人2,627,609元，及自95年12月29日起至清
    償日止，按年息百分之4.66計算之利息，並自96年1月30日
    起至同年7月29日止，按上開利率百分之10，自同年7月30日
    起至清償日止，按上開利率百分之20計算之違約金，為有理
    由，應予准許。原審為被上訴人勝訴判決判命上訴人應如數
    連帶給付上開借款之本金暨利息、違約金，均無違誤，上訴
    意旨猶執陳詞，指摘原判決不當，聲明廢棄改判，為無理由
    ，應予駁回。
六、本件事證已臻明確，兩造其餘攻擊、防禦及舉證，對本件判
    決結果不生影響，爰毋庸一一贅述，併此敘明。
據上論結，應依民事訴訟法第463條、第385條第1項前段、第449
條第1項、第85條第2項，判決如主文。
中    華    民    國    97    年    4     月    29    日
                  民事第三庭    審判長法  官  陳光秀
                                      法  官  李文賢
                                      法  官  莊俊華
上為正本係照原本作成。
如對本判決上訴，須於判決送達後20日內向本院提出上訴狀，未
表明上訴理由者，應於上訴後20日內，向本院提出理由書（須附
繕本）。依法須繳納裁判費並應委任律師為訴訟代理人，始得上
訴。
中    華    民    國    97    年    5     月    1     日
                                      書記官  吳銘添
【附記】
民事訴訟法第466條之1：
(1)對於第二審判決上訴，上訴人應委任律師為訴訟代理人。但上
  訴人或其法定代理人具有律師資格者，不在此限。
(2)上訴人之配偶、三親等內之血親、二親等內之姻親，或上訴人
  為法人、中央或地方機關時，其所屬專任人員具有律師資格並
  經法院認為適當者，亦得為第三審訴訟代理人。
民事訴訟法第466條之2：
  上訴人無資力委任訴訟代理人者，得依訴訟救助之規定，聲請
  第三審法院為之選任律師為其訴訟代理人。


司法院資訊處製作；財團法人民間司法改革基金會備份。
